臺灣高等法院刑事裁定
110年度抗字第433號
抗  告  人  
即  受刑人  蔡光輝



上列抗告人因檢察官聲請定其應執行刑案件，不服臺灣新北地方
法院中華民國110年2月2日裁定（110年度聲字第351號），提起
抗告，本院裁定如下：
    主  文
抗告駁回。                                             
    理  由
一、原裁定意旨略以：抗告人即受刑人蔡光輝因犯如附表編號1
    所示之罪，經原審法院以109年度簡字第1980號判處罪刑確
    定，而受刑人於前揭判決確定前，另犯如附表編號2至7所示
    之罪，經判處罪刑確定（如附表編號2至3之罪，業經定應執
    行有期徒刑2年6月確定；如附表編號5至7之罪，業經定應執
    行有期徒刑1年確定），有各該判決書及本院被告前案紀錄
    表附卷可稽。而原審法院為上開犯罪事實最後判決之法院，
    茲檢察官經受刑人請求，聲請就受刑人上開所判處之有期徒
    刑定其應執行之刑，亦有受刑人之定刑聲請切結書附卷可查
    。原審法院審核各有關案卷判決後認聲請為正當，就各罪宣
    告之有期徒刑定其應執行之刑3年9月。又雖附表所示之罪，
    含得易科罰金之罪、不得易科罰金之罪，但得易科罰金之罪
    ，如與不得易科罰金之罪併合處罰時，不許其易科罰金，原
    可易科罰金部分所處之刑，自亦無庸為易科折算標準之記載
    等語。
二、抗告意旨略以：抗告人所犯之罪皆為微罪，按法律上屬於自
    由裁定事項，並非概無法律性之拘束，在法律上有其外部及
    內部界限，前者為法律之具體規定，使法院得以具體選擇適
    當之裁判，後者為法院為裁判時二者不得逾越在數罪有二裁
    判以上（刑法第50條），應定其應執行刑之案件，法院所謂
    刑之酌定，固屬自由裁量事項，然對於法律之內部及外部界
    限，均應受其拘束（最高法院97年度抗字第513號）。又法
    院規定範圍之外部性界限外，尚應受比例原則、公平正義原
    則之規範，謹守法律秩序之理念，法律情感及慣例，自民國
    95年7月1日新法施行後，已廢除連續犯之規定，也因造成部
    分慣犯如竊盜、毒品、詐欺等罪，因適用數罪併罰致使刑罰
    過重，產生不合理現象，為了因應此不合理之現象，各級法
    院僅針對毒品條例、強盜等重罪，於定執行程序中出現避免
    刑罪過苛之情形，參酌本院97年度上訴字第5195號判決，科
    處徒刑132年8月，定執行之結果僅應執行有期徒刑8年，使
    定執行刑之刑罰，猶似舊法連續犯所科之刑，惟針對施用毒
    品或竊盜之輕罪，定執行刑後之刑罰，卻數倍於舊法連續犯
    之刑罰，且已違反公平正義及比例原則，此重罪從優，輕罪
    從苛，著實不符國人對法律之情感，然抗告人所觸犯之法益
    對社會危害輕微，相對於本刑5年以上之重罪，所侵害之社
    會安全危害法益，猶如天壤之別，而重罪輕罪因所定執行裁
    定重罪，裁定為輕，本末倒置，不公之處昭然可見。再按實
    施新法以來，各級法院對其罪犯所判之例參照如下：最高法
    院98年度易字第6192號，詐欺27件判處30年7月，定應其刑4
    年；最高法院101年度執丑字第3094號詐欺案，判處130月（
    10年10月），定應其刑1年2月；本院97年度上訴字第5159號
    毒品案，判處132年8月，定應其刑8年；本院101年度上訴字
    第2503號偽文案，判處219月（18年3月），定應其刑1年9月
    ；本院106年度答字第1677號毒品案，判處28年，定應其刑7
    年。據諸上揭之情，抗告人所犯毒品等罪遭判刑之定應執行
    刑3年9月實有過於苛重，懇請貴院酌審裁量、重新給予合理
    、公平、從輕之裁定，令抗告人有自新機會，予抗告人有利
    之裁定，早日回歸社會及家庭，盡子女之責侍奉雙親，彌補
    先前之過，絕不再犯云云。
三、按數罪併罰之定應執行之刑，係出於刑罰經濟與責罰相當之
    考量，並非予以犯罪行為人或受刑人不當之利益，為一種特
    別的量刑過程，相較於刑法第57條所定科刑時應審酌之事項
    係對一般犯罪行為之裁量，定應執行刑之宣告，乃對犯罪行
    為人本身及所犯各罪之總檢視，除應考量行為人所犯數罪反
    應出之人格特性，並應權衡審酌行為人之責任與整體刑法目
    的及相關刑事政策，在量刑權之法律拘束性原則下，依刑法
    第51條第5款之規定，採限制加重原則，以宣告各刑中之最
    長期為下限，各刑合併之刑期為上限，但最長不得逾30年，
    資為量刑自由裁量權之外部界限，並應受法秩序理念規範之
    比例原則、平等原則、責罰相當原則、重複評價禁止原則等
    自由裁量權之內部抽象價值要求界限之支配，使以輕重得宜
    ，罰當其責，俾符合法律授與裁量權之目的，以區別數罪併
    罰與單純數罪之不同，兼顧刑罰衡平原則。個案之裁量判斷
    ，除非有全然喪失權衡意義或其裁量行使顯然有違比例、平
    等諸原則之裁量權濫用之情形，即不得任意指其為違法。
四、經查，抗告人所犯如附表所示之各罪，前經法院判處如附表
    所示之刑並定如附表所示之應執行刑，均分別確定在案，且
    各罪均為最先一罪裁判確定前所犯，原審亦為最後事實審法
    院，有各該判決書及本院被告前案紀錄表在卷可稽。又附表
    編號1、4至7所示之罪所處之刑為得易科罰金，附表編號2至
    3所示之罪所處之刑為不得易科罰金，抗告人就如附表所示
    之各罪，請求檢察官聲請合併定其應執行刑，有「聲請合併
    定刑狀」(執聲他卷第1至3頁)在卷可佐。茲檢察官就抗告人
    所犯如附表所示之各罪向法院聲請定其應執行刑，經原審法
    院審核認其聲請為正當，並定其應執行刑。而附表編號1、4
    至7為施用第二級毒品罪，附表編號2至3為販賣第二級毒品
    未遂罪，上開各罪之犯罪型態、犯罪情節、侵害法益部分相
    同、部分不同，是原裁定於各刑之中最長期(1年10月)以上
    ，各刑合併之刑期(5年6月)以下之法定範圍內定應執行有期
    徒刑3年9月，經核並未逾越刑法第51條第5款之界限，符合
    量刑裁量之外部性界限及內部性界限，亦無明顯過重而違反
    比例原則或公平正義原則之情形，自無違誤。抗告人雖以前
    詞提起抗告，然原裁定以本件符合數罪併罰要件，定應執行
    刑為3年9月，已較附表編號1至7所示之罪之刑期總和5年6月
    為輕，亦較附表編號2至3前定應執行刑(2年6月)、編號5至7
    前定應執行刑(1年)及其餘附表所示之罪之刑期總合4年1月
    為輕。原裁定已審酌受刑人犯罪之情節及行為次數，對於受
    刑人所犯數罪為整體評價，核屬法院裁量職權之適法行使，
    難謂與比例原則、平等原則、罪責相當原則、責任遞減原則
    有違，亦難認有與社會法律情感不符之情。抗告人所執前詞
    ，指摘原裁定不當，為無理由，應予駁回。
五、據上論斷，依刑事訴訟法第412條，裁定如主文。
中　　華　　民　　國　　110 　年　　3 　　月　　15　　日
                  刑事第二十五庭審判長法  官 邱滋杉
                                      法  官 陳彥年
                                      法  官 文家倩
以上正本證明與原本無異。
如不服本裁定，應於收受送達後五日內向本院提出再抗告狀。
                                      書記官 桑子樑
中　　華　　民　　國　　110 　年　　3 　　月　　15　　日